ACORDAO-COMPLETO-2391633

ACÓRDÃO 795/2020 ATA 3/2020 - SEGUNDA CÂMARA

VISTOS, relatados e discutidos estes autos de processo de contas anuais da Cobra Tecnologia S.A. (Cobra) , atualmente BB Tecnologia e Serviços, relativo ao exercício de 2003,
ACORDAM os ministros do Tribunal de Contas da União, reunidos em sessão da Segunda Câmara, ante as razões expostas pelo relator em:
9.1 levantar o sobrestamento do presente processo;
9.2 acrescentar ao rol de responsáveis os Srs. Duilio José Monroy Cabrejos; Eduardo Armond Côrtes de Araujo; Eduardo Galdeano François; Heliomar Medeiros de Lima e Sra. Helaine Annita Tissiani;
9.3 com fundamento nos arts. 1º, inciso I, 16, inciso I, 17 e 23, inciso I, da Lei 8.443/1992 c/c os arts. 1º, inciso I, 207 e 214, inciso I, do Regimento Interno, julgar regulares as contas da Sra. Helaine Annita Tissiani e dos Srs. Duilio José Monroy Cabrejos; Eduardo Galdeano François; Heliomar Medeiros de Lima, dando-lhes quitação plena;
9.4 com fundamento nos arts. 1º, inciso I, 16, inciso III, alínea "b" da Lei 8.443/1992 c/c os arts. 19, parágrafo único, e 23, inciso III, da mesma Lei, e com arts. 1º, inciso I, 209, inciso II, e §§ 1º e 5º (se for o caso) , 210, § 2º, e 214, inciso III, do Regimento Interno, julgar irregulares as contas dos Srs. Graciano dos Santos Neto e Eduardo Armond Côrtes de Araújo, diretor presidente e diretor, respectivamente, no exercício de 2003, não lhes aplicando, porém, a multa prevista no art. 58, inciso II, da Lei 8.443/1992, em razão de a penalidade já ter sido objeto dos TC Processo 006.023/2004-5 e TC Processo 025.698/2008-4, respectivamente;
9.5 dar ciência deste acórdão, assim como do relatório e do voto que o fundamentam, ao BB Tecnologia e Serviços S.A. e a todos os responsáveis.

Prestação de contas anuais da Cobra Tecnologia S.A. (Cobra), atualmente BB Tecnologia e Serviços, relativo ao exercício de 2003.

Segunda Câmara

BB Tecnologia e Serviços S.A.

3. Interessado/Responsáveis:
3.1. Interessado: BB Tecnologia e Serviços S.A. (42.318.949/0001-84)
3.2. Responsáveis: Ari Sarmento do Valle Barbosa (XXX.225.117-XX); Duílio José Monroy Cabrejos (XXX.571.197-XX); Edson Pena Junior (XXX.058.191-XX); Edson de Araujo Lobo (XXX.240.731-XX); Eduardo Armond Côrtes de Araújo (XXX.989.866-XX); Eduardo Galdeano Francois (XXX.410.517-XX); Francisco de Assis Leme Franco (XXX.676.807-XX); Graciano dos Santos Neto (XXX.150.190-XX); Helaine Annita Tissiani (XXX.127.901-XX); Heliomar Medeiros de Lima (XXX.330.474-XX); José Francisco Alvarez Raya (XXX.650.580-XX); Manoel Gimenes Ruy (XXX.476.828-XX); Marcos Tadeu de Siqueira (XXX.554.198-XX); Maria Dionne de Araujo Felipe (XXX.494.381-XX); Paulo Cesar Simplicio da Silva (XXX.415.437-XX); Ricardo Antonio de Souza Batista (XXX.637.707-XX); Rubens Portugal Bacellar (XXX.710.639-XX).

13.1. Ministros presentes: Ana Arraes (Presidente), Augusto Nardes (Relator), Aroldo Cedraz e Raimundo Carreiro.

AUGUSTO NARDES

Adoto como relatório a instrução produzida na SecexFazenda, homologada pelos gestores da unidade e pelo Ministério Público junto ao TCU:
"INTRODUÇÃO
Cuidam os autos de processo de contas anuais da Cobra Tecnologia S.A. (Cobra) , atualmente BB Tecnologia e Serviços, relativo ao exercício de 2003.  
O processo de contas foi examinado pela Secex/RJ, sendo encaminhado à SecexFazenda após a reorganização da Segecex, ocorrida em 1/4/2019 (Portaria Segecex 6 de 18/2/2019) .
Em exame preliminar (peça 4, p. 6) , de 29/6/2004, atestou-se que os autos contêm os elementos relacionados na IN TCU 12/1996, vigente à época.
A unidade jurisdicionada foi criada em 18/6/1974, com o objetivo de desenvolver, fabricar, comercializar, alugar, integrar, importar e exportar equipamentos e sistemas de eletrônica digital, periféricos, programas e produtos associados, insumos e suprimentos, bem como prestar serviços afins, e pela Legislação aplicável às sociedades anônimas.
Em 2003, o Banco do Brasil S.A. era o principal acionista da empresa, detendo 99,36% de participação no capital social da Sociedade.
HISTÓRICO 
Será aproveitado o histórico do relatório da Secex/RJ (peça 7, p. 46-53) , de 14/4/2010, com ajustes, uma vez que se tratava de processo físico convertido em eletrônico, para após isso informar os desdobramentos subsequentes dos autos.
1.1. A instrução inicial (peça 4, p. 14-28) , concluiu que apenas algumas determinações e recomendações deveriam ser efetuadas à Empresa Cobra S.A., tendo em vista que não constavam nos autos evidências de irregularidades que pudessem macular a gestão em análise. Contudo, em face da existência do processo TC Processo 006.023/2004-5, cujo objetivo era apurar ato praticado na gestão 2003, foi sugerido o sobrestamento das contas até o resultado daquele processo, pois o deslinde da questão poderia ter reflexos no mérito destas contas. O sobrestamento foi autorizado pelo Exmo. Sr. Ministro Relator, Marcos Vinicios Vilaça, em 15/3/2005 (peça 4, p. 30) .
1.2. Em 22/8/2007, ao apreciar o TC Processo 006.023/2004-5, razão do sobrestamento deste processo, esta Corte proferiu o Acórdão 1.705-TCU-Plenário-Rel. Min. Raimundo Carreio (peça 5, p. 28-29) , que, além de ter feito várias determinações à Cobra constantes do item 9, deliberou por:
ACORDAM os Ministros do Tribunal de Contas da União, reunidos em Sessão do Plenário, diante das razões expostas pelo Relator, em:
 (...) 
9.2. rejeitar as razões de justificativa apresentadas pelo Sr. Graciano dos Santos Neto dos Santos Neto, relativamente à contratação da Empresa Outsite (Contrato nº CS-057/2003) , em 2/5/2003, cujo sócio-gerente, Sr. Eduardo Armond Côrtes de Araújo, ocupava cargo de direção na Cobra Tecnologia S/A, infringindo o disposto no art. 9º inciso III, da Lei n.º 8.666/93, bem como os princípios da moralidade e impessoalidade, acolhendo as demais razões apresentadas;
9.3. com fundamento no art. 58, II, da Lei 8.443/92 e art. 250, § 2º c/c art. 268, II, do RI/TCU, aplicar ao Sr. Graciano dos Santos Neto dos Santos Neto multa no valor de R$ 15.000,00 (quinze mil reais) , fixando-lhe o prazo de 15 (quinze) dias, a contar da notificação, para comprovar perante o Tribunal (art. 214, inciso III, alínea 'a', do Regimento Interno) , o recolhimento do aludido valor ao Tesouro Nacional, atualizado monetariamente na data do efetivo recolhimento, se for paga após o vencimento, na forma da legislação em vigor; 
9.4. autorizar, desde logo, nos termos do art. 28, inciso II, da Lei n. 8.443/ 1992, a cobrança judicial da dívida, caso não atendida a notificação, na forma da legislação em vigor;
9.5. inabilitar o Sr. Graciano dos Santos Neto dos Santos Neto, para o exercício de cargo em omissão ou função de confiança no âmbito da Administração Pública, pelo prazo de 5 (cinco) anos, com fundamento no art. 60 da Lei 8.443/ 92;
 (...) 
9.8. determinar à Secex/RJ que:
 (...) 
9.8.4 realize a audiência do Sr. Eduardo Armond Côrtes de Araújo para que apresente, no prazo de quinze dias, justificativas a respeito de, na condição de Diretor de Relacionamento com o Governo da Empresa Cobra Tecnologia SIA, ter favorecido o acesso da Empresa Outsite às contratações sem licitação realizadas pela Cobra, conduta que fere, entre outros, os princípios da impessoalidade, moralidade e isonomia;
1.3. A Empresa Cobra impetrou embargo de declaração contra o Acórdão 1705/2007-TCU-Plenário-Rel. Min. Raimundo Carreiro, que foi conhecido, sendo-lhe negado provimento pelo Acórdão 2173/2007-TCU-Plenário (peça 5, p. 30) .
1.4. Em cumprimento ao item 9.8.4 do Acórdão 1705/2007-TCU-Plenário foi constituído o processo TC Processo 025.698/2008-4 e realizada a audiência do Sr. Eduardo Armond Côrtes de Araújo, tendo sido prolatado o Acórdão 854/2009-TCU-Plenário, Rel. Min Raimundo Carreiro, que dispôs:
 (...) 
9.2. com fundamento no art. 58, II, da Lei 8. 443/92 e art. 250, § 2º c/c art. 268, II, do RI/TCU, aplicar ao Sr. Eduardo Armond Côrtes de Araújo multa no valor de R$ 15.000,00 (quinze mil reais) , fixando-lhe o prazo de 15 (quinze) dias, a contar da notificação, para comprovar perante o Tribunal (art. 214, inciso III, alínea 'a', do Regimento Interno) , o recolhimento do aludido valor ao Tesouro Nacional, atualizado monetariamente na data do efetivo recolhimento, se for paga após o vencimento, na forma da legislação em vigor;
 (...) 
9.4. inabilitar o Sr. Eduardo Armond Côrtes de Araújo, para o exercício de cargo em comissão ou função de confiança no âmbito da Administração Pública, pelo prazo de 5 (cinco) anos, com fundamento no art. 60 da Lei 8.443/92;
1.5. Em 24/9/2007, por determinação do Exmo. Sr. Ministro Ubiratan Aguiar, Relator do TC Processo 004.020/2004-4, foram juntadas cópias extraídas desse TC, por se tratarem de assunto de interesse deste processo (peça 4, p. 32-47) . A referida documentação dá conta que ato de gestão praticado pelo Sr. Graciano dos Santos Neto, então Presidente da Empresa Cobra, resultou em dano no montante de R$ 460.827,67, à época. Tal ato irregular foi resultante da prestação de serviços pela Cobra à Dataprev, sem contrato.
1.6. Os Srs. Graciano dos Santos Neto e Eduardo Armond Côrtes de Araújo foram penalizados no âmbito dos TC Processo 006.023/2004-5 e TC Processo 025.698/2008-4, respectivamente, pelo mesmo motivo, qual seja, o favorecimento da Empresa Outsite em contratações sem licitação realizadas pela Cobra, na época em que o Sr. Eduardo Armond Côrtes de Araújo acumulava as funções de Diretor de Relacionamento com o Governo da Empresa Cobra Tecnologia S.A. e sócio da Empresa Outsite, conduta que feriu, entre outros, os princípios da impessoalidade, moralidade e isonomia.
1.7. Dessa forma, o Sr. Eduardo Armond Côrtes de Araújo impetrou pedido de reexame do Acórdão 854/2009-TCU-Plenário em 3/6/2009, no TC Processo 025.698/2008-4.
1.8. Por sua vez o Sr. Graciano dos Santos Neto também impetrou recurso contra o Acórdão 1705/2007-TCU-Plenário, Rel. Min. Rel. Min. Raimundo Carreiro (TC Processo 006.023/2004-5, peça 147) .
A última instrução da presente prestação de contas (peça 7, p. 52) , entre diversas propostas de encaminhamento, sugeriu o julgamento pela irregularidade das contas dos Sr. Graciano dos Santos Neto e Eduardo Armond Côrtes de Araújo. Esse posicionamento não foi seguido integralmente pelo então gerente da 1ª diretoria técnica da Secex/RJ (peça 7, p. 56) e pelo órgão ministerial junto ao TCU (peça 7, p. 58-59) .
Em suma, o Exmo. Relator Ministro Aroldo Cedraz entendeu que o presente TC deveria prosseguir sobrestado enquanto os TC Processo 006.023/2004-5 e TC Processo 025.698/2008-4 não transitassem em julgado, para apenas então os atos apreciados nesses processos serem considerados nas contas anuais de 2003 (peça 8, p. 7-8) .
Nesse sentido, o Acórdão 525/2011-TCU-Segunda Câmara, Rel. Min. Aroldo Cedraz determinou (peça 8, p. 9-11) :
9.1. julgar regulares as contas dos Srs Ari Sarmento do Valle Barbosa, Edson Pena Junior, Edson de Araujo Lobo, Francisco de Assis Leme Franco, Graciano dos Santos Neto, José Francisco Alvarez Raya, Manoel Gimenes Ruy, Marcos Tadeu de Siqueira, Paulo Cesar Simplício da Silva, Ricardo Antonio de Souza Batista, Rubens Portugal Bacellar e da Srª Maria Dionne de Araujo Felipe (XXX.494.381-XX) , dando-lhes quitação plena;
9.2. determinar à Empresa Cobra Tecnologia S.A. que:
9.2.1 aplique as sanções comerciais cabíveis a fornecedores por violação a cláusulas contratuais estabelecidas, nos termos do art. 55, inciso VII, e artigos 86 e 87 da Lei 8.666/93;
9.2.2 efetue os pagamentos a empresas fornecedoras de mão de obra terceirizada conforme acordado nas respectivas cláusulas contratuais, sob pena de infringir o art. 55, inciso III, da Lei 8.666/93;
9.2.3 providencie a correta dedução na base de cálculo dos recolhimentos previdenciários de responsabilidade da Cobra, relativos aos pagamentos de serviços prestados pela Cooperativa dos Profissionais de Sistemas e Meios de Pagamento e de Informação do Distrito Federal - Coopersystem-DF;
9.2.4 formalize todos os acordos, convênios, contratos e respectivos aditivos, uma vez que é nulo e de nenhum efeito o contrato verbal com a Administração Pública, como estatui o art. 60, parágrafo único, da Lei 8.666/93;
9.2.5 aplique os procedimentos licitatórios elencados na Lei 8.666/93 nas locações de equipamentos e compras de máquinas de xerox;
9.2.6 atente para o disposto no art. 26, parágrafo único, da Lei 8.666/93, por ocasião da contratação de bens e serviços atinentes às atividades-fim da empresa;
9.2.7 proceda ao acompanhamento das atividades desenvolvidas pelas empresas contratadas, de forma a garantir que os serviços previstos em contrato estão sendo realmente prestados;
9.2.8 adote providências tempestivas na cobrança de pagamentos em atraso por parte de clientes da empresa;
9.2.9 proceda à classificação das conciliações bancárias por tipo de pendência, bem como procure evidenciar o responsável que as preparou e aprovou para efeito de controle;
9.2.10 solucione as pendências não conciliadas acima de cento e oitenta dias em relação à conciliação bancária do Banco do Brasil, atentando para a não reincidência do fato ocorrido;
9.2.11 evite divergências entre os saldos contábeis da empresa e os relatórios emitidos pelo departamento financeiro, de maneira que ambos reflitam a real situação econômico-financeira da Cobra;
9.2.12 utilize para fins de atualização dos depósitos judiciais ativos os índices previstos na legislação vigente;
9.2.13 realize o pagamento das guias de previdência social (GPS) no prazo de vencimento estabelecido;
9.2.14 regularize os valores aprovisionados referentes ao exercício de 2001, provenientes de recebimento antecipado, os quais constam das contas Provisão Operação CEF (Caixa Econômica Federal) , com saldo de R$ 279.065,00 (duzentos e setenta e nove mil e sessenta e cinco reais) e Provisão SUN (Treinamento) , com saldo de R$ 128.492,00 (cento e vinte e oito mil quatrocentos e noventa e dois reais) ;
9.2.15 apresente, no relatório de provisão de férias, a data de admissão dos funcionários, bem como os respectivos avos proporcionais devidos;
9.2.16 prepare adequadamente a análise das contas contábeis FGTS a Pagar e INSS a Pagar;
9.2.17 remeta para apreciação do Conselho Fiscal, trimestralmente, sem atrasos, o balancete e demais demonstrações financeiras elaboradas periodicamente pela empresa, de modo a dar execução ao exposto no art. 163, inciso VI, da Lei 6.404/76;
9.2.18 atente para o previsto no Estatuto Social da empresa no que tange à periodicidade de realização de reuniões do Conselho Fiscal ou procure adequar tal intervalo às reais necessidades da Cobra, alterando seu estatuto, desde que o prazo entre cada encontro não seja superior a três meses, nos termos do art. 163, inciso VI, da Lei 6.404/76;
9.2.19 adote uma sistemática mais eficiente na previsão das despesas anuais da empresa;
9.2.20 envide esforços no sentido de providenciar a cobrança das duplicatas vencidas há mais de cento e oitenta dias, já que os valores em questão atingem grande monta, alcançando R$ 2.995,84 (dois mil novecentos e noventa e cinco reais e oitenta e quatro centavos) ;
9.2.21 refaça o inventário de bens patrimoniais móveis da entidade, uma vez que o referido cadastro encontra-se muito desatualizado, em decorrência da profunda reestruturação organizacional sucedida na Cobra;
9.2.22 emita novos termos de responsabilidade pela guarda dos bens móveis da empresa, tão logo seja concluído o inventário aludido na alínea anterior;
9.2.23 efetue ampla pesquisa dos preços correntes no mercado, no âmbito dos procedimentos licitatórios realizados pela empresa, conforme assenta o art. 43, inciso IV, da Lei 8.666/93; e
9.2.24 anexe ao processo licitatório comprovante de entrega dos convites aos licitantes, no intuito de possibilitar maior transparência aos procedimentos levados a efeito pela Cobra;
9.3. sobrestar o julgamento das contas dos Srs Graciano dos Santos Neto e Eduardo Armond Côrtes de Araújo, até que o Tribunal aprecie, em definitivo, os pedidos de reexame interpostos por eles contra os Acórdão 1705/2007-TCU-Plenário e 854/2009 - Plenário, respectivamente;
9.4. determinar à Secex/RJ que, tão logo cesse o motivo do sobrestamento, instrua o feito e o submeta ao relator, via Ministério Público, com proposta de levantamento do sobrestamento e proposta de mérito. (grifo nosso) 
Posteriormente, houve acórdão de retificação de erro material, Acórdão 1104/2011-TCU-Plenário, Rel. Min. Aroldo Cedraz (peça 8, p. 17) :
Os ministros do Tribunal de Contas da União, reunidos em sessão de Plenário, com fundamento no art. 143, inciso V, alínea 'd', do Regimento Interno, c/c o enunciado 145 da Súmula de Jurisprudência predominante do Tribunal, ACORDAM, por unanimidade, em retificar, por inexatidão material, o Acórdão 525/2011-TCU-Segunda Câmara, prolatado na sessão de 1/2/2011, Ata 2/2011, relativamente ao subitem '9.1', onde se lê: 'julgar regulares as contas dos Srs Ari Sarmento do Valle Barbosa, Edson Pena Junior, Edson de Araujo Lobo, Francisco de Assis Leme Franco, Graciano dos Santos Neto, José Francisco Alvarez Raya, Manoel Gimenes Ruy, Marcos Tadeu de Siqueira, Paulo Cesar Simplício da Silva, Ricardo Antonio de Souza Batista, Rubens Portugal Bacellar e da Srª Maria Dionne de Araujo Felipe (XXX.494.381-XX) , dando-lhes quitação plena;', leia-se: 'julgar regulares as contas dos Srs Ari Sarmento do Valle Barbosa, Edson Pena Junior, Edson de Araujo Lobo, Francisco de Assis Leme Franco, José Francisco Alvarez Raya, Manoel Gimenes Ruy, Marcos Tadeu de Siqueira, Paulo Cesar Simplício da Silva, Ricardo Antonio de Souza Batista, Rubens Portugal Bacellar e da Srª Maria Dionne de Araujo Felipe (XXX.494.381-XX) , dando-lhes quitação plena;', mantendo-se inalterados os demais termos do Acórdão ora retificado, de acordo com os pareceres emitidos nos autos.
Nesse contexto, o TC Processo 006.023/2004-5 transitou em jugado e foi encerrado em 2/10/2018, tendo como resultado do pedido de reexame o Acórdão 1359/2018-TCU-Plenário, Rel. Min. Augusto Nardes (peça 170 do TC Processo 006.023/2004-5) , com o teor abaixo transcrito:
 (...) 
VISTOS, relatados e discutidos estes autos de pedido de reexame interposto pelo Sr. Graciano dos Santos Neto, ex-Presidente da empresa Cobra Tecnologia S. A., contra o Acórdão 1705/2007-TCU-Plenário, pelo qual foi aplicado ao responsável multa no valor de R$ 15.000,00 (quinze mil reais) , tendo sido o responsável ainda inabilitado para o exercício de cargo em comissão ou função de confiança no âmbito da administração pública federal, pelo prazo de cinco anos, em virtude da contratação de firma pertencente a um dos diretores do quadro dirigente daquela empresa controlada pelo Banco do Brasil S. A.,
ACORDAM os Ministros do Tribunal de Contas da União, reunidos em Sessão do Plenário,
diante das razões expostas pelo Relator, em:
9.1. com fundamento nos arts. 33 e 48 da Lei 8.443/1992, conhecer do presente Pedido de Reexame para, no mérito, dar-lhe provimento parcial;
9.2. em consequência, tornar insubsistentes os subitens 9.5 e 9.8.5 do Acórdão 1705/2007-TCU-Plenário; e
9.3. dar ciência desta deliberação ao recorrente.
Já o TC Processo 025.698/2008-4 teve a sua deliberação final em 1/6/2010, por intermédio do Acórdão 1171/2010-TCU-Plenário, Rel. Min. Benjamin Zymler, conforme excerto abaixo:
VISTOS, relatados e discutidos estes autos de pedido de reexame interposto pelo Sr. Eduardo Armond Côrtes de Araújo contra o Acórdão 854/2009-TCU-Plenário, que rejeitou as suas razões de justificativa apresentadas em resposta à audiência determinada pelo item 9.8.4 do Acórdão 1705/2007-TCU-Plenário, aplicando-lhe multa e inabilitando-o para o exercício de cargo em comissão ou função de confiança no âmbito da Administração Pública, pelo prazo de 5 anos.
ACORDAM os Ministros do Tribunal de Contas da União, reunidos em Sessão do Plenário, ante as razões expostas pelo Relator, em:
9.1. conhecer do pedido de reexame, com fundamento nos arts. 33 e 48 da Lei 8.443/1992, e, no mérito, negar-lhe provimento;
9.2. comunicar, após o trânsito em julgado desta deliberação, à Secretaria de Recursos Humanos do Ministério do Planejamento, Orçamento e Gestão a respeito da inabilitação declarada no item 9.4 do Acórdão 854/2009-TCU-Plenário, solicitando-lhe a adoção das providências necessárias à efetivação do citado impedimento no âmbito do Sistema Integrado de Administração de Recursos Humanos - Siape;
9.3. encaminhar cópia do presente Acórdão, bem como do Relatório e do Voto que o fundamentam, ao recorrente, a cada um dos membros da Diretoria e do Conselho de Administração da Cobra Tecnologia S/A e à 2ª Promotoria de Justiça de Tutela Coletiva de Defesa da Cidadania da Capital/RJ (ref. ao Inquérito Civil 9673) .
Assim, o presente processo encontra-se apto para análise de mérito.
EXAME TÉCNICO
Inicialmente, cabe destacar que os aspectos intrínsecos à análise e apreciação das contas do exercício de 2003 da Cobra S.A. já foram considerados no Acórdão 525/2011-TCU-Segunda Câmara, Rel. Min. Aroldo Cedraz, conforme excerto no item 9 desta instrução, remanescendo, somente, o julgamento das contas dos Srs. Graciano dos Santos Neto e Eduardo Armond Côrtes de Araújo, uma vez que todos os demais responsáveis tiveram suas contas julgadas regulares, dando-lhes quitação plena, conforme item 9.1 do supracitado Acórdão.
Assim, mostra-se inoportuno realizar novas considerações sobre a gestão do exercício de 2003 da unidade jurisdicionada em tela, uma vez que as determinações pertinentes já foram, também, expedidas no Acórdão 525/2011-TCU-Segunda Câmara, Rel. Min. Aroldo Cedraz.
Nesse contexto, três processos devem ser considerados nesta análise: o TC Processo 006.023/2004-5; o TC Processo 025.698/2008-4; e o TC Processo 004.020/2004-4.
No que tange ao TC Processo 006.023/2004-5, que versa sobre representação, oriunda o Ministério Público junto ao TCU, acerca de contratos celebrados pela empresa Cobra Tecnologia S.A. sem a realização do devido processo licitatório, em 2/5/2003, foi prolatado o Acórdão 1.705-TCU-Plenário-Rel. Min. Raimundo Carreio (peça 5, p. 28-29) , que multou e inabilitou por cinco anos o Sr. Graciano dos Santos Neto dos Santos Neto, e ainda determinou a audiência do Sr. Eduardo Armond Côrtes de Araújo.
Conforme se expôs no histórico deste processo, por intermédio do Acórdão 1359/2018-TCU-Plenário, Rel. Min. Augusto Nardes (peça 170 do TC Processo 006.023/2004-5) , o TCU tornou insubsistente os itens 9.5 e 9.8.5 do Acórdão 1705/2007-TCU-Plenário, Rel. Min. Raimundo Carreiro, itens que tratam especificadamente da inabilitação para o exercício de cargo em comissão ou função de confiança no âmbito da Administração Pública, pelo prazo de cinco anos, silenciando sobre a multa.
O TC Processo 006.023/2004-5 engloba diversos exercícios (2003, 2004 e 2005) , o que interessa ao exercício de 2003 consta no voto do Exmo. Relator (excerto retirado o sítio de internet do TCU) :
Quanto às razões apresentadas pelo então Presidente da Cobra, Sr. Graciano dos Santos Neto, que também foi ouvido a respeito das ocorrências apontadas nas alíneas 'a' a 't', do item 13, do Relatório precedente, perfilho o entendimento manifestado pela unidade técnica de que o responsável não logrou justificar a contratação da empresa Outsite (Contrato nº CS-057/2003) , cujo sócio-gerente, Sr. Eduardo Armond Côrtes de Araújo, ocupava, na mesma época, cargo de direção na Cobra (item 58 da instrução, fls. 401/403) . 
Observo que o referido contrato, relativo à prestação de serviços de consultoria e assessoramento, foi firmado em 02/05/2003, após o Sr. Eduardo Armond Côrtes de Araújo ter assumido cargo de direção na Cobra, em 29/4/2003 (fls. 335/336, vol. 1, anexo 4) . Além disso, o documento acostado aos autos (fls. 295 a 298 do vol. 1) , que comprova o desligamento do Sr. Eduardo Armond Côrtes de Araújo da empresa Outsite, foi formalizado em 23/5/2003, posteriormente, portanto, à celebração do ajuste entre aquela empresa e a Cobra. Certamente, os envolvidos estavam cientes da grave infração que estavam cometendo. 
Ante o que restou apurado, considero cabível a apenação do responsável, Sr. Graciano dos Santos Neto por ter autorizado a aludida contratação, com visível afronta ao disposto no art. 9º, inciso III, da Lei n.º 8.666/93, bem como aos princípios da moralidade e impessoalidade. Além disso, diante da gravidade da infração cometida, deve o Tribunal inabilitar o responsável, Sr. Graciano dos Santos Neto, para o exercício de cargo em comissão ou função de confiança no âmbito da Administração Pública, conforme previsto no art. 60 da Lei 8.443/92. 
Considero serem fortes os indícios de que a empresa Outsite teve acesso privilegiado às contratações realizadas pela Cobra sem licitação, em decorrência de o seu sócio gerente ter sido alçado ao cargo de Diretor de Relacionamento com o Governo naquela entidade estatal. Dessa forma, a conduta do diretor da estatal deverá ser avaliada. Com esse objetivo o Sr. Eduardo Armond Côrtes de Araújo deve ser chamado em audiência para apresentar justificativas.
Assim, o TCU, em um primeiro momento, entendeu que o Sr. Graciano dos Santos Neto beneficiou indevidamente a empresa Outsite (Contrato CS-057/2003) , cujo sócio-gerente, Sr. Eduardo Armond Côrtes de Araújo, ocupava, na mesma época, cargo de direção na Cobra.
Posteriormente, o TCU reformou essa decisão, conforme voto do Relator do Recurso de Reexame, Exmo. Min. Augusto Nardes (peça 173 do TC Processo 006.023/2004-5) :
 (...) 
10.	 Passando ao mérito, entendo inicialmente que, embora as participações dos Srs. Graciano dos Santos Neto e Eduardo Armond Cortês de Araújo nos fatos envolvendo a contratação da firma Outsite sejam bastante entrelaçadas, a gravidade da atuação deste último responsável é visivelmente maior do que a do primeiro. De fato, pesa contra o primeiro responsável o fato de ter autorizado uma única contratação da referida firma, a de 2/5/2003 (Contrato CS 57/2003) , enquanto ao segundo se atribui o favorecimento à mesma firma nessa e em todas as demais contratações que se seguiram. Tal favorecimento contumaz não poderia ser imputado ao ex-presidente, sem maiores provas, porque, afinal, não existiam vínculos de qualquer espécie entre ele e a Outsite. Pode-se dizer, portanto, que a imposição de penalidades idênticas aos dois responsáveis não se justifica. 
11.	 Entendo também que a aplicação da pena de inabilitação para o exercício de cargo ou função pública, pelo seu altíssimo custo reputacional, mostra-se claramente desproporcional em relação ao ínfimo valor da contratação em comento, de meros R$ 11.953,00 mensais. Na verdade, como ficou demonstrado nas diversas manifestações da Secex/RJ anteriores à prolação do acórdão guerreado, o contrato com a Outsite era um entre vários, firmados com outras firmas inclusive, cujo objetivo era simplesmente proporcionar pessoal qualificado para as atividades finalísticas da Cobra, contornando, dessa forma, as restrições relativas à contratação direta de pessoal mediante concurso. Sobre o valor dos pagamentos efetuados, a Secex/RJ assim se manifesta em sua instrução preliminar à deliberação recorrida:
 (...) 
12.	 Além do valor diminuto do contrato, o contrato desenvolvia-se na área finalística da Cobra, em condições de normalidade, exceto pela restrição referida e algumas falhas operacionais na gestão dos contratos. Não é por outro motivo que a Secex/RJ, que desenvolveu intenso esforço de conhecimento e esclarecimento das atividades desenvolvidas pela entidade, terminou por acatar as justificativas apresentadas pelos gestores para as demais impropriedades inicialmente deduzidas no relatório de inspeção realizado em função destes autos.     
13. 	Outro atenuante que desejo enfatizar é o fato inconteste de que o contrato inquinado nestes autos representa a continuidade da contratação anterior, acontecida em 2/4/2003, pedindo, quanto a isso, máxima vênia à Serur e ao eminente Relator do recurso objeto do Acórdão 1171/2010-TCU-Plenário, mencionado ainda há pouco neste voto. De fato, o contrato com a Outsite não era de pura e simples terceirização de pessoal qualificado, em que a identidade da contratada não tem importância. O pessoal disponibilizado pela firma estava aplicado no desenvolvimento de um determinado projeto e esse escopo básico passou inegavelmente de um contrato para o outro, embora com interrupção de alguns poucos dias. Prova disso, é que, nesse breve interregno, a Cobra não poderia resolver seu impedimento temporário de contratar pessoal e nem deixou de necessitar dos serviços prestados pelo pessoal da Outsite. A opção de não contratar com a Outsite ou de selecionar outra firma acarretava, por certo, algum custo para a Cobra, decorrente da quebra da continuidade do trabalho.  
14.	 Resta o só fato de o responsável ter autorizado a contratação da firma quando o diretor de relacionamento da Cobra, recém nomeado, ainda não se desligara oficialmente da Outsite, o que esta Corte considerou afronta consciente e por isso mesmo intolerável à prescrição direta contida no art. 9º, inciso III, da Lei 8.666/1993, que proíbe a participação em licitação de dirigentes da entidade contratante. 
15.	 Não é minha intenção demover este e. Plenário de adotar tal juízo, já por três vezes manifestado nas deliberações mencionadas neste voto, mesmo porque os responsáveis não tiveram a preocupação de registrar no processo administrativo pertinente à contratação que um dos sócios da firma a ser contratada fora alçado à condição de diretor da própria empresa contratante e encontrava-se em processo de desfazimento de suas cotas. Sem essa providência, a disparidade do ato em relação à prescrição legal salta à vista, gerando os questionamentos que se desdobraram neste processo.
Assim, conforme o excerto acima, o Relator do recurso, não afasta totalmente a ilegalidade atribuída ao Sr. Graciano dos Santos Neto. Inclusive, o Acórdão 1359/2018-TCU-Plenário, Rel. Min. Augusto Nardes (peça 170 do TC Processo 006.023/2004-5) , retifica apenas os itens 9.5 e 9.8.5 do Acórdão 1705/2007-TCU-Plenário, itens que tratam especificadamente da inabilitação, mantendo a multa.
Dessa maneira, nos termos do art. 268, II do RI/TCU, utilizado como base para a multa, o responsável, em que pese a mitigação da sanção aplicada, praticou ato com grave infração à norma legal, devendo suas contas, referentes ao exercício de 2003, serem julgadas irregulares, sem a aplicação de multa, sob o risco de incorrer em bis in idem, uma vez que já foi multado pelo ato que pesará sobre suas contas.
Por sua vez, o TC Processo 025.698/2008-4 trata de assunto similar ao TC Processo 006.023/2004-5, contudo, tendo como parte o Sr. Eduardo Armond Côrtes de Araújo, o qual foi multado e inabilitado por meio do Acórdão 854/2009-TCU-Plenário.
Em pedido de reexame do supracitado acórdão, o Acórdão 1171/2010-TCU-Plenário, Rel. Min. Benjamin Zymler não alterou as sanções estabelecidas no Acórdão 854/2009-TCU-Plenário.
Dessa forma, o Plenário entendeu como grave o ato atribuído ao Sr. Eduardo Armond Côrtes de Araújo, conforme excerto do voto condutor do Acórdão 1171/2010-TCU-Plenário (peça 15 do TC Processo 025.698/2008-4) :
4.	 Ficou demonstrado nos presentes autos que a empresa Cobra Tecnologia S/A, controlada do Banco do Brasil, firmou, em 2/5/2003, contrato de prestação de serviços com a empresa Outsite Support Consultoria e Serviços Ltda., sem licitação (Contrato CS-057/2003 - fls. 7/14, vol. principal) . Nessa data, o Sr. Eduardo Armond Côrtes de Araújo detinha a condição de Diretor de Relacionamento com o Governo da primeira empresa (a partir de 29/4/2003) e de sócio-administrador da segunda (fls. 49/54, vol. principal) .
5.	 Além da clara afronta ao art. 9º, III, da Lei 8.666/1993, foram desrespeitados os princípios da impessoalidade, da moralidade e da isonomia, haja vista o favorecimento do acesso da empresa Outsite Support à contratação direta efetuada pela Cobra Tecnologia, em razão da condição jurídica ostentada pelo recorrente em ambas as empresas.
6.	 Consoante a análise efetuada unidade técnica, as alegações recursais não merecem prosperar, pois ficou demonstrado que o Contrato CS-057/2003 não representava aditivo de contrato anterior (e sim novo contrato) e que a retirada efetiva do Sr. Eduardo da empresa Outsite somente ocorreu em 23/5/2003, com a 3ª alteração contratual da referida empresa (fls. 49/52, vol. principal) . 
7.	 Tendo em vista que o recorrente não logrou descaracterizar a irregularidade que ensejou sua condenação, deve ser negado provimento ao presente pedido de reexame.
Nesse sentido, o responsável também atuou com grave infração à norma legal, devendo ter suas contas, referentes ao exercício de 2003, julgadas irregulares, sem a aplicação de multa, sob o risco de incorrer em bis in idem, uma vez que já foi multado pelo ato que pesará sobre suas contas.
O impacto do TC Processo 004.020/2004-4 nas contas da Cobra já foi analisado em instrução pretérita da Secex/RJ (peça 7, p. 46) . Em que pese a instrução ter apontado ato de gestão ilegítimo ou antieconômico de que resulte injustificado dano ao Erário por parte do Sr. Graciano dos Santos Neto, ao estabelecer relação de serviços sem contrato formal entre a Cobra e a Dataprev, o Acórdão 525/2011-TCU-Segunda Câmara, em seus itens 9.2.4 e 9.2.6 entendeu como suficiente que se determinasse à Cobra que formalizasse todos os acordos, convênio, contratos e aditivos e se atentasse ao art. 26, parágrafo único, da Lei 8.666/1993 quando fosse prestar seus serviços finalísticos (peça 8, p. 10) .
Ou seja, o citado acórdão deixa claro que os únicos aspectos remanescentes a se considerar são os relacionados ao transito em julgado dos TC Processo 006.023/2004-5 e TC Processo 025.698/2008-4, os quais já foram considerados neste exame técnico.
Análise da prescrição da pretensão punitiva. 
No que tange à ocorrência da prescrição da pretensão punitiva, este Tribunal aprovou por meio do Acórdão 1441/2016-TCU-Plenário incidente de uniformização de jurisprudência em que firma o entendimento de que a matéria se subordina ao prazo prescricional de dez anos indicado no art. 205 do Código Civil, contado a partir da data de ocorrência da irregularidade a ser sancionada. 
No presente caso, o ato irregular ocorreu em 2/5/2003, contrato de prestação de serviços com a empresa Outsite Support Consultoria e Serviços Ltda., sem licitação (Contrato CS-057/2003) . 
Contudo, conforme se expôs no histórico e exame técnico desta instrução, as sanções impostas aos Srs. Graciano dos Santos Neto e Eduardo Armond Côrtes de Araújo já foram efetivadas nos TC Processo 006.023/2004-5 e TC Processo 025.698/2008-4, respectivamente.
Conforme o item 9.3 e 9.4 do Acórdão 525/2011-TCU-Segunda Câmara, Rel. Min. Aroldo Cedraz (peça 8, p. 9-11) , caberia, de forma complementar a esse acórdão, apenas o julgamento das contas dos supracitados responsáveis. Todos os outros já teriam suas contas julgadas regulares no referido acórdão.
Nesse contexto, não se faz imperioso uma análise mais profunda sobre a pretensão punitiva do TCU no caso concreto, uma vez que remanesce apenas o julgamento das contas de dois responsáveis, de forma que o julgamento de contas não se caracteriza como punição, nos termos do Acórdão 1644/2019-TCU-Primeira Câmara, Rel. Min. Benjamin Zymler:
Acórdão 1644/2019-TCU-Primeira Câmara: O reconhecimento da prescrição da pretensão punitiva do TCU atinge apenas as sanções previstas na Lei 8.443/1992, não constituindo impedimento para que contas sejam julgadas irregulares. Embora desse julgamento possa decorrer inelegibilidade, por força da LC 64/1990, esta não é pena, mas mero óbice ao exercício pleno da cidadania. 
Da responsabilização
Responsável 1: Sr. Graciano dos Santos Neto,  
Conduta: Autorizar a contratação, sem licitação, da empresa Outsite (Contrato CS-057/2003) , cujo sócio-gerente, Sr. Eduardo Armond Côrtes de Araújo, ocupava, na mesma época, cargo de direção na Cobra S.A.
Nexo de Causalidade: Ao autorizar a contratação da empresa Outsite, o gestor afrontou o art. 9º, inciso III, da Lei 8.666/93.
Culpabilidade: O referido contrato foi firmado em 2/5/2003, após o Sr. Eduardo Armond Côrtes de Araújo ter assumido cargo de direção na Cobra, em 29/4/2003. Os envolvidos estavam cientes da grave infração que estavam cometendo.
Responsável 2: Sr. Eduardo Armond Côrtes de Araújo
Conduta: Deixar de se opor a contratação, sem licitação, da empresa Outsite (Contrato CS-057/2003) , sendo ele o sócio gerente da empresa e ainda exercer, na mesma época, cargo de direção na Cobra.
Nexo de Causalidade: Ao deixar de se opor à contratação, por ser sócio gerente da empresa Outsite o gestor permitiu que a entidade realizasse contratação com afronta ao art. 9º, inciso III, da Lei 8.666/93, beneficiando empresa que possuía evidente ligação.
Culpabilidade: O referido contrato foi firmado em 2/5/2003, após o Sr. Eduardo Armond Côrtes de Araújo ter assumido cargo de direção na Cobra, em 29/4/2003. Os envolvidos estavam cientes da grave infração que estavam cometendo.
Outras análises
Identificou-se uma pendência nos responsáveis do presente processo. O art. 10, §3º da IN TCU 12/1996, vigente à época, estabelecia que as Empresas Públicas, Sociedades de Economia Mista e demais empresas controladas direta ou indiretamente pela União deveriam apresentar o rol de responsáveis constando: o dirigente máximo, os membros da diretoria e os membros dos conselhos de administração, deliberativo ou curador e fiscal.
Em que peso o rol de responsáveis do relatório de gestão estar completo e adequado à norma (peça 1, p. 6-17) , no TC foram inseridos apenas o dirigente máximo e os membros do conselho fiscal, estando ausentes os diretores. Assim, parte dos responsáveis não tiveram suas contas julgadas. 
Como o TCU possui precedentes de que o julgamento de contas por si só não se encontra afetado pela prescrição da pretensão punitiva, sugerir-se-á se que acrescente como responsáveis do TC Processo 010.270/2004-2 os Srs. e Sra. Helaine Annita Tissiani (CPF XXX.127.901-XX) ; Duilio José Monroy Cabrejos (CPF XXX.571.197-XX) ; Eduardo Armond Côrtes de Araujo (CPF XXX.989.866-XX) ; Eduardo Galdeano François (CPF XXX.410.517-XX) ; Heliomar Medeiros de Lima (CPF XXX.330.474-XX) , julgando suas contas regulares, com quitação plena, salvo o Sr. Eduardo Armond Côrtes de Araujo que deverá ter suas contas julgadas irregulares. 
Importante destacar, ainda, que nos termos do Acórdão 1481/2005-TCU-Primeira Câmara, Rel. Min. Marcos Vilaça, não há a necessidade de chamar os responsáveis a se manifestarem novamente nesses autos, se eles tiveram ampla defesa e contraditório respeitados em outros autos que se refiram sobre o mesmo objeto:
6. Quanto à suposta necessidade de uma nova audiência do responsável, alegada pelo MP/TCU, para 'avaliação se os ditos atos isolados, em conjunto com os demais que foram objeto de audiência nas contas, devem ser considerados graves o bastante para macular o conjunto da gestão' torno a dizer que o responsável já foi chamado em audiência para cada uma das irregularidades aqui examinadas, mesmo as relativas a processos conexos de fiscalização. Não há previsão regimental para nova defesa, agora em conjunto dos atos considerados irregulares, cujo juízo acerca de sua gravidade é atribuição deste Tribunal. Não podendo mais se defender quanto ao mérito de cada uma das irregularidades constatadas, não vejo justificativas para que se conceda ao responsável a prerrogativa de argumentar sobre ou se defender da maior ou menor gravidade de seus atos avaliados conjuntamente.
 Em suma, os responsáveis já tiveram a oportunidade de se defenderam dos atos a eles atribuídos, sendo, inclusive, sancionados em processos que já transitaram em julgado. Restando, tão somente, a avaliação do TCU se os atos já tidos como irregulares possuem o condão de macular as contas dos responsáveis.
CONCLUSÃO
Em face da análise promovida na seção 'Exame Técnico', as contas do exercício de 2003 da empresa Cobra Tecnologia S.A. foram apreciadas, quase que em sua totalidade, por intermédio do Acórdão 525/2011-TCU-Segunda Câmara, Rel. Min. Aroldo Cedraz (peça 8, p. 9-11) , remanescendo tão somente o julgamento das contas dos Srs. Graciano dos Santos Neto e Eduardo Armond Côrtes de Araújo (item 14) .
Mostrou-se inoportuno realizar novas considerações acerca a gestão do exercício de 2003 da unidade jurisdicionada em tela, uma vez que as determinações pertinentes já foram, também, expedidas no Acórdão 525/2011-TCU-Segunda Câmara, Rel. Min. Aroldo Cedraz (item 15) . 
Como os referidos responsáveis respondiam a representações que poderiam impactar as suas contas de 2003, o Plenário, no mesmo acórdão citado, determinou o sobrestamento deste processo, até que os TC Processo 006.023/2004-5 e TC Processo 025.698/2008-4 tivessem transitado em julgado (item 16) .
Nesse contexto, o TC Processo 006.023/2004-5 transitou em jugado e foi encerrado em 2/10/2018, tendo como resultado do pedido de reexame o Acórdão 1359/2018-TCU-Plenário, Rel. Min. Augusto Nardes (peça 170 do TC Processo 006.023/2004-5) , já o TC Processo 025.698/2008-4 teve a sua deliberação final em 1/6/2010, por intermédio do Acórdão 1171/2010-TCU-Plenário, Rel. Min. Benjamin Zymler (itens 17-22) .
Os pedidos de reexame não foram suficientes para afastar, em sua integralidade, a grave infração a eles atribuída, de forma que o resultado dos TC Processo 006.023/2004-5 e TC Processo 025.698/2008-4 devem refletir sobre suas contas relativas ao exercício de 2003 na gestão da empresa Cobra Tecnologia S.A. (item 23 e 27) .
Importante destacar que os responsáveis em tela já foram multados nos âmbitos do TC Processo 006.023/2004-5 e TC Processo 025.698/2008-4, assim, as contas dos Srs. Graciano dos Santos Neto e Eduardo Armond Côrtes de Araújo devem ser julgadas irregulares, sem a aplicação de multa, sob pena da consumação de um bis in idem (itens 24-29) . 
Identificou-se a ausência dos diretores da Cobra em 2003 como responsáveis no processo de contas, nos termos do art. 10, §3º da IN TCU 12/1996. Como o TCU possui precedentes de que o julgamento de contas por si só não se encontra afetado pela prescrição da pretensão punitiva, sugerir-se-á se que acrescente ao rol de responsáveis os Srs. e Sra. Helaine Annita Tissiani (CPF XXX.127.901-XX) ; Duilio José Monroy Cabrejos (CPF XXX.571.197-XX) ; Eduardo Armond Côrtes de Araujo (CPF XXX.989.866-XX) ; Eduardo Galdeano François (CPF XXX.410.517-XX) ; Heliomar Medeiros de Lima (CPF XXX.330.474-XX) , julgando suas contas regulares, com quitação plena, salvo o Sr. Eduardo Armond Côrtes de Araujo que deverá ter suas contas julgadas irregulares (itens 43-47) .
PROPOSTA DE ENCAMINHAMENTO
Diante do exposto, submetemos os autos à consideração superior, propondo ao Tribunal:
a) levantar o sobrestamento do presente processo;
b) acrescentar ao rol de responsáveis os Srs. e Sra. Helaine Annita Tissiani (CPF XXX.127.901-XX) ; Duilio José Monroy Cabrejos (CPF XXX.571.197-XX) ; Eduardo Armond Côrtes de Araujo (CPF XXX.989.866-XX) ; Eduardo Galdeano François (CPF XXX.410.517-XX) ; Heliomar Medeiros de Lima (CPF XXX.330.474-XX) ;
c) com fundamento nos arts. 1º, inciso I, 16, inciso I, 17 e 23, inciso I, da Lei 8.443/1992 c/c os arts. 1º, inciso I, 207 e 214, inciso I, do Regimento Interno, que sejam julgadas regulares as contas dos Srs. e Sra. Helaine Annita Tissiani (CPF XXX.127.901-XX) ; Duilio José Monroy Cabrejos (CPF XXX.571.197-XX) ; Eduardo Galdeano François (CPF XXX.410.517-XX) ; Heliomar Medeiros de Lima (CPF XXX.330.474-XX) , dando-lhes quitação plena.
d) com fundamento nos arts. 1º, inciso I, 16, inciso III, alínea 'b' da Lei 8.443/1992 c/c os arts. 19, parágrafo único, e 23, inciso III, da mesma Lei, e com arts. 1º, inciso I, 209, inciso II, e §§ 1º e 5º (se for o caso) , 210, § 2º, e 214, inciso III, do Regimento Interno, que sejam julgadas irregulares as contas dos Srs. Graciano dos Santos Neto (CPF XXX.150.190-XX) e Eduardo Armond Côrtes de Araújo (CPF XXX.989.866-XX) , diretor presidente e diretor, respectivamente, no exercício de 2003, não lhes aplicando, porém, a multa prevista no art. 58, inciso II, da Lei 8.443/1992, em razão de a penalidade já ter sido objeto dos TC Processo 006.023/2004-5 e TC Processo 025.698/2008-4;
e) dar ciência do acórdão que vier a ser proferido, assim como do relatório e do voto que o fundamentarem, ao BB Tecnologia e Serviços S.A. e a todos os responsáveis."
	É o relatório.

8.1. Francisco de Paula Filho (7530/OAB-DF), representando Graciano dos Santos Neto.  
8.2. Fernanda Bittencourt da Silva (162310-E/OAB-RJ) e outros, representando BB Tecnologia e Serviços S.A.

Procurador Marinus Eduardo De Vries Marsico.

PRESTAÇÃO DE CONTAS ORDINÁRIAS. EXERCÍCIO 2003. CONTAS JULGADAS INICIALMENTE PELO ACÓRDÃO 525/2011-TCU-SEGUNDA CÂMARA. SOBRESTAMENTO DO JULGAMENTO PARA DOIS GESTORES. LEVANTAMENTO DO SOBRESTAMENTO. JULGAMENTO. IRREGULARIDADE DAS CONTAS SEM APLICAÇÃO DE PENALIDADE.

PRESTAÇÃO DE CONTAS (PC)

Secretaria de Controle Externo do Sistema Financeiro Nacional e dos Fundos de Pensão (SecexFinanças).

Trago ao colegiado o processo de prestação de contas da Cobra Tecnologia S.A., exercício de 2003, desta feita examinando especificamente a gestão dos Srs. Graciano dos Santos Neto e Eduardo Armond Côrtes de Araújo, que tiveram o julgamento de suas contas sobrestadas por determinação do Acórdão 525/2011-TCU-Segunda Câmara, Relator Ministro Aroldo Cedraz, até que os TC Processo 006.023/2004-5 e TC Processo 025.698/2008-4 tivessem transitado em julgado.
2.	Conforme aponta o exame técnico, o TC Processo 006.023/2004-5 transitou em jugado e foi encerrado em 2/10/2018, tendo como resultado do pedido de reexame o Acórdão 1359/2018-TCU-Plenário, da minha relatoria, que deu provimento parcial ao pedido e tornou insubsistente a inabilitação para o exercício de cargo em comissão ou função de confiança, entretanto, manteve a multa que lhe fora imputada, enquanto o TC Processo 025.698/2008-4 teve a sua deliberação final em 1/6/2010, por intermédio do Acórdão 1171/2010-TCU-Plenário, Relator Ministro Benjamin Zymler, que negou provimento ao respectivo recurso.
3.	Neste contexto, concordo com a unidade técnica e com o MP/TCU de que as contas destes gestores estão aptas a serem julgadas pelo Tribunal e igualmente concordo com o mérito proposto, de julgar irregulares as contas de ambos os gestores, entretanto, sem imputação de penalidade, uma vez que já foram apenados nos processos sobrestantes, para a evitar a ocorrência de bis in idem, conforme demonstrou a instrução da SecexFinanças.
4.	Com efeito, concordo que os gestores cometeram falta grave, com impacto na gestão ora em análise e que as eventuais mitigações das condenações nas correspondentes fases recursais dos processos sobrestantes não têm aptidão para alterar esse juízo.
5.	Alinho-me, ainda, com os pareceres nos autos, que indicam ser desnecessária realizar novas considerações acerca da gestão do exercício de 2003 da unidade jurisdicionada em tela, uma vez que o julgamento das contas bem como as determinações pertinentes foram expedidas no Acórdão 525/2011-TCU-Segunda Câmara, Relator Ministro Aroldo Cedraz.
6.	Ademais, acolho a sugestão técnica de incluir no rol de responsáveis os diretores da entidade, a seguir relacionados, que deixaram de constar dos autos, em desacordo com o art. 10, §3º da IN-TCU 12/1996, julgando suas contas regulares, com quitação plena, exceto o Sr. Eduardo Armond Côrtes de Araujo que deverá ter suas contas julgadas irregulares, conforme acima registrado:
Helaine Annita Tissiani (CPF 214.127.901-15) ; 
Duilio José Monroy Cabrejos (CPF 841.571.197-20) ; 
Eduardo Armond Côrtes de Araujo (CPF 298.989.866-20) ; 
Eduardo Galdeano François (CPF 511.410.517-53) ; 
Heliomar Medeiros de Lima (CPF 131.330.474-34) , 
	Ante o exposto, em consonância com os pareceres da SecexFinanças e MP/TCU, voto por que o Tribunal acolha a minuta de acórdão que submeto ao Colegiado.
TCU, Sala das Sessões Ministro Luciano Brandão Alves de Souza, em 11 de fevereiro de 2020.
Ministro JOÃO AUGUSTO RIBEIRO NARDES 
Relator